臺灣臺中地方法院民事判決　　　　　　100年度重訴字第104號
原　　　告　黃榮田
訴訟代理人　楊明山律師
複　代理人　許舒凱律師
被　　　告　黃宇民
　　　　　　黃价脩
共　　　同
訴訟代理人　游琦俊律師
上列當事人間請求確認派下權房份事件，本院於民國100年4月12
日言詞辯論終結，判決如下：
    主      文
確認原告就黃火傳名下之祭祀公業法人黃鵬爵之黃只湖所屬房份
單獨所有、行使派下權。
訴訟費用由被告負擔。
    事實及理由
壹、原告方面：
一、原告之父即訴外人黃火傳受讓祭祀公業法人黃鵬爵（以下簡
    稱黃鵬爵祭祀公業）之黃只湖所屬房份後，黃火傳分別於民
    國88年9月1日及89年2月21日親自出具委託書及讓渡書（簽
    ），將上開房份轉讓予原告，由原告單獨行使上開房份之派
    下權，授權原告就其所屬黃鵬爵祭祀公業之全部房份有全權
    代為處理、執行派下權事務之權限，並將上開委託書及讓渡
    書內容通知所屬黃鵬爵祭祀公業，並有黃圳島、王昭娥親見
    親聞事實所製之聲明書可憑。然黃火傳過世後，黃鵬爵祭祀
    公業派下權權利人登錄名冊卻誤登載黃火傳名下之黃只湖所
    屬房份為原告與被告黃宇民、黃价脩共有派下權，而與事實
    不符。經原告於99年12月6日函請黃鵬爵祭祀公業將99年8月
    15日印製之第六屆第一次派下員大會手冊所戴之98年度持分
    異動名冊第6至第7頁（即黃火傳名下之黃只湖所屬房份權利
    人欄），確實更正為原告單獨所有，俾與事實相符。惟因被
    告黃宇民、黃价脩對原告之函請更正主張提出異議，黃鵬爵
    祭祀公業遂以100年1月14日黃鵬爵祭祀公業祀爵宗字第1000
    1號函覆原告依司法途徑處理。本件被告對原告之申請更正
    函提出異議，反對原告函請黃鵬爵祭祀公業更正黃火傳名下
    黃只湖所屬房份為原告單獨所有之主張，系爭派下權之法律
    關係即存有不明確情形，妨礙原告行使所屬祭祀公業之派下
    權，原告在私法上之地位有被侵害之危險，而此項危險得以
    之對被告之確認判決除去，原告自有提起本件訴訟請求確認
    法律上利益。
二、聲明：確認原告就黃火傳名下之祭祀公業法人黃鵬爵之黃只
    湖所屬房份單獨所有、行使派下權。
三、原告對被告抗辯之陳述：
（一）原告起訴狀所附原證2之訴外人黃火傳所出具之委任書及
      讓渡書（簽），均為黃火傳親筆書立，此從上開二份文件
      中之黃火傳簽名筆跡與文件內容筆跡，顯然出於黃火傳同
      一人所寫甚明，是以，從上開證物內容以觀，可知訴外人
      黃火傳確實有將黃鵬爵祭祀公業之黃只湖所屬房份，於88
      年9月1日授權原告全權代為處理執行派下權事務，並於89
      年2月21日轉讓上開房份予原告。且上開二份文件之法律
      性質係屬轉讓派下權之準物權法律行為，並符合法定債權
      讓與之要件。原告於99年12月6日函文通知黃鵬爵祭祀公
      業更正黃只湖房份為原告單獨所有之行為，法律性質上，
      亦係依民法第297條債權讓與通知債務人之對抗要件。
（二）被告抗辯訴外人黃火傳轉讓其所屬黃只湖房份予原告之轉
      讓行為，係屬無效，其理由無非係以原告在黃火傳過世即
      93年9月4日前尚非黃鵬爵祭祀公業之派下員。惟查，就黃
      鵬爵祭祀公業章程第三章（派下員資格）第4條規定，本
      法人派下權之繼承規定如下：凡屬鵬爵公派下各房親之直
      系血親卑親屬之黃姓長輩者，而戶籍登記為該派下員名下
      之直系血親者，均得享有本法人之派下權。亦即，派下員
      之繼承人均為潛在之派下員，非屬上開章程第7條第1款之
      「他人」，故派下員將所屬房份轉讓予其未來之繼承人，
      亦同係黃鵬爵所屬子孫，不會造成派下祀祠權利外流之禁
      止狀況，亦不違反本祭祀公業章程規定及祭祀公業目的性
      質甚明。是本案黃火傳將其所屬黃只湖房份讓與原告即黃
      火傳之直系血親卑親屬，並無被告所抗辯無效之情形，被
      告之抗辯無理由。
（三）退而言之，縱認起訴狀所附證2之「簽」係屬黃火傳生前
      所為之遺囑，亦無被告所抗辯無效之情事，按自書遺囑者
      ，應自書遺囑全文，記明年月日，並親自簽名。民法第
      1190條前段定有明文。該「簽」上之遺囑全文、製作年月
      日及遺囑人簽名均係黃火傳親筆所書，符合上開規定自書
      遺囑之形式要件，故被告另主張系爭文件不合遺囑程式而
      為無效，並無理由。再者，遺囑人於不違反關於特留分規
      定之範圍內，得以遺囑自由處分遺產。民法第1187條定有
      明文。被告抗辯黃火傳所立之上開遺囑有違特留分之規定
      ，該抗辯係屬被告得主張之權利，應由被告據實舉證說明
      黃火傳所為之遺囑如何侵害其特留分。縱上開遺囑之財產
      分配侵害被告之特留分，被告亦僅得向原告主張保留特留
      分，惟並不影響遺囑本身之效力，被告所辯並無理由。
貳、被告方面：
一、訴外人黃火傳生有二子即原告及被告黃宇民、黃价脩之父黃
    光男（已於90年9月20日過世），亦即黃火傳之男系子孫為
    原告及被告黃宇民、黃价脩之父黃光男；黃光男之男系子孫
    為被告黃宇民、黃价脩，黃光男先於黃火傳死亡，故黃光男
    應繼承自黃火傳之房份，於黃火傳93年9月4日過世後自應由
    被告黃宇民、黃价脩代位繼承，而非由原告單獨繼承。是以
    ，黃鵬爵祭祀公業將99年8月15日印製之第六屆第一次派下
    員大會手冊所載之98年度持份異動名冊第6至第7頁（即黃只
    湖所屬房份權利人欄）記載「房份名稱：黃只湖；編號108
    黃榮田持份1/2；編號109黃宇民持份1/4；編號110黃价脩持
    份1/4」等語，並無違誤。原告雖提出如原證2之委任書、「
    簽」等書面，據以主張其已受讓原黃火傳名下之黃鵬爵祭祀
    公業之房份，並得行使派下權云云，惟上開證物顯非黃火傳
    之筆跡，尤其該委任書中所載之持份為「黃鵬爵公派下黃天
    林及黃彩和及黃只湖等應得之持份額全部產業及產權…」與
    原告所主張為「黃只湖房份」不同；此外，該「簽」形式上
    僅由黃火傳簽名，其內容中所記載為「黃口湖派下權產業」
    ，並非「黃只湖房份」，依全文內容觀之，該「簽」並非原
    告所稱之讓渡協議書，觀諸其內容中尚記載「…依本人黃火
    傳親筆製作讓渡證明書在卷可稽…」等語自明。而原告雖提
    出形式上由訴外人黃圳島、王昭娥所出具之聲明書旨欲證明
    其所言不假，惟該黃圳島、王昭娥是否果均分別於88年9月1
    日、89年2月21日在場目睹耳聞黃火傳親筆書寫如委任書、
    簽，已非無疑。再參諸上開聲明書所載：「一、讓渡人黃火
    傳（派下權自黃只湖買賣讓渡而來）於89年2月21日親筆所
    書之遺囑內容…。」等語，亦與原告所主張黃火傳於89年2
    月21日親筆書寫「讓渡書」之情形不同；且依上開聲明書所
    載：「三、上述黃火傳臨終前之書面囑託，有吩咐要向祭祀
    公業管理單位提出他的意思。」等語，既有黃火傳臨終前之
    書面囑託，則逕提出該書面囑託即可，又何需黃圳島、王昭
    娥來證明上開事實？而上開書面囑託目前究在何處？凡此俱
    見原告所附上開證物確均非真正。又即便上開聲明書內容屬
    實，黃火傳於89年2月21日親筆所書者為「遺囑」，然其並
    不符民法第1190至1195條所定之遺囑法定方式，已不生遺囑
    之效力，且其將系爭房份之全部由原告單獨繼承，亦有違民
    法第1223條有關特留份之規定，而不生效力。
二、詳言之，所謂遺囑，乃以遺囑人死亡始生效力之無相對人之
    單獨行為。其雖因意思表示而成立，然於遺囑人死亡時始生
    效力，且非依法定方式為之，不生效力。關於遺囑之內容，
    通說及實務雖均認不以法律所明定者為限，惟不能違反強行
    規定或公序良俗。而遺囑既係以遺囑人死後發生效力為其目
    的之單獨行為，則遺囑人訂立遺囑時即必有以此為「訂立遺
    囑」之明知與效果意思為必要，自不待言。惟依上開「簽」
    之形式上所記載內容：「主旨: 黃鵬爵祭祀公業黃只湖派下
    黃火傳承屬人產權移轉受權人黃榮田登錄報備由。一、依本
    人黃火傳親筆製作讓渡證明書在卷可稽。二、依讓渡人年紀
    九旬有餘於養老之秋卸任本產業權之掌理運作，由吾長子黃
    榮田承屬黃口湖派下權產業之登錄及權益運作，並面告理監
    事會確認。三、依情理法民法產業編之母法及參照章程。中
    華民國八十九年二月二十一日讓渡人黃火傳親筆」等語觀之
    ，顯然依「簽」之署名為「讓渡人黃火傳親筆」所示，黃火
    傳並無訂立遺囑之意思，而該「簽」應係書立用來向黃鵬爵
    祭祀公業登錄報備之用及將上開產業權授予原告管理運作而
    已，並無將上開產業權讓渡（所有權）予原告之意，而依上
    開「簽」之內容所示，亦非原告所指之「讓渡書」或上開「
    簽」文字中所述之「讓渡證明書」。原告自不得根據上開書
    面主張其得單獨所有原黃火傳名下之黃鵬爵祭祀公業之房份
    ，並行使派下權。
三、參酌法務部編印「臺灣民事習慣調查報告」第782頁至第798
    頁可知「…。派下須服從公業之目的意思，並無顯在的應有
    部份（所謂分別共有之持分），僅有潛在的房份，不能將其
    派下權處分與派下以外之第三人，當然亦不能對公業請求為
    公業財產分割。…」、「…祭祀公業設立後，除原設立人或
    其繼承人外，其他第三人不得從新參加為派下，此係祭祀公
    業之本質所使然…」、「…派下權又稱為值年份，並於同一
    公業之派下間，則可轉讓─所謂歸就是也。…。然，對於派
    下以外之他人，仍然不得讓與其派下權。非基於派下之意思
    者。主要為派下之死亡，於此情形，如其有繼承人，應由其
    繼承人取得該被繼承人之地位。…。」、「…祭祀公業，係
    以祭祀祖先為目的而設立之財團（原文），故派下於公業存
    續中，將其股份歸屬於派下以外之他人者，自係背戾於公業
    之目的性質，即為無效。（同年控民第四九五號判決）…。
    」；並參照「祭祀公業與臺灣特殊法律的研究」第43、46頁
    ，「…原則上，具有派下資格是祭祀公業的設立者及所有繼
    承人，但在規約或習慣上，可以限制取得派下資格的設立者
    之繼承人。但規約或習慣若規定設立者之繼承人以外的人為
    派下，則違反祭祀公業的目的性質，故為無效。…。」、「
    …將派下權讓與派下以外的其他人，因為違反祭祀公業的性
    質，故不被允許，…註二：關於此點，有如下的判決：『祭
    祀公業係以祭祀享祀者為目的之財團，故其派下於公業存續
    中，將股份歸屬於派下以外之其他人，可謂已違背公業之目
    的性質，因而屬不被允許的無效行為。』（大正九年﹝一九
    二○年﹞六月二十五日同院同部判決，同上第二三二頁）…
    」，及黃鵬爵祭祀公業章程第7條第1款：「本法人派下員之
    派下權賣渡于他人時（限本法人之派下員，須法院公證為憑
    ），則喪失本法人之派下權，無權利享有本法人所有福利及
    權益。…。」等語，均見因祭祀公業性質使然，派下員就其
    派下權（房份）不得讓與派下員以外之他人，否則其讓與無
    效。惟本件原告於訴外人黃火傳93年9月4日過世前（即繼承
    事實未發生前）尚非黃鵬爵祭祀公業之派下員（亦即仍屬「
    …派下以外之其他人…」），故縱設訴外人黃火傳果於89
    年2月21日親筆書寫讓渡書將其所有之黃鵬爵祭祀公業之黃
    只湖所屬房份轉讓予原告，其讓渡（轉讓）亦屬無效。
四、至於原告主張依黃鵬爵祭祀公業章程第3章（派下員資格）
    第4條規定，凡屬該祭祀公業派下各房親之直系血親卑親屬
    之黃姓長輩者，而戶籍登記為該派下員名下之直系血親者，
    均得享有本法人之派下權，認其所稱派下員之繼承人均為潛
    在之派下員，非屬上開章程第7條第1款之「他人」云云，無
    非營鑽漏洞之狡詞，其主張之系爭讓渡行為係發生於89年2
    月21日，惟原告所提上開章程則訂立於99年6月18日，自無
    援用之餘地。況在未發生繼承事實之前，並無所謂「繼承人
    」存在，即無所謂「潛在之派下員」，原告在其所稱讓渡行
    為發生之當時自仍非該祭祀公業之派下員，仍無受讓該派下
    權之權利，亦即原告所主張之系爭讓渡行為係屬無效。
五、聲明：原告之訴駁回
、本件經兩造整理並協議簡化爭點如下：
一、兩造不爭執事項（本院採為判決之基礎）：
（一）訴外人黃火傳（已於93年9月4日過世）生有二子即原告黃
      榮田及被告黃宇民、黃价脩之父黃光男（已於90年9月20
      日過世）。黃光男亦生有二子即被告黃宇民、黃价脩。亦
      即黃火傳之男系子孫為原告黃榮田及被告黃宇民、黃价脩
      之父黃光男；黃光男之男系子孫為被告黃宇民、黃价脩。
（二）黃鵬爵祭祀公業將99年8月15日印製之第六屆第一次派下
      員大會手冊所載之98年度持份異動名冊第6至第7頁（即黃
      只湖所屬房份權利人欄）記載「房份名稱：黃只湖；編號
      108黃榮田持份1/2；編號109黃宇民持份1/4；編號110黃
      价脩持份1/4」。
（三）原告曾寄發如原證三所示之申請更正函予黃鵬爵祭祀公業
      管理委員會，申請將上開「房份名稱：黃只湖；編號108
      黃榮田持份1/2；編號109黃宇民持份1/4；編號110黃价脩
      持份1/4」之記載，更正為原告單獨所有，惟經黃鵬爵祭
      祀公業以如原證四所示之函回覆建請原告另循司法途徑處
      理。
二、兩造爭執之事項：
（一）黃火傳有無將其所受讓黃鵬爵祭祀公業之黃只湖所屬房份
      轉予原告？上開轉讓是否有效？
（二）原告主張單獨所有原黃火傳名下之黃鵬爵祭祀公業之黃只
      湖房份並行使派下權，有無理由？
肆、本院之判斷：
一、按確認法律關係之訴，非原告有即受確認判決之法律上利益
    者，不得提起之；確認證書真偽或為法律關係基礎事實存否
    之訴，亦同，民事訴訟法第247條第1項定有明文。惟該條所
    謂即受確認判決之法律上利益，係指因法律關係之存否不明
    確，致原告在私法上之地位有受侵害之危險，而此項危險得
    以對於被告之確認判決除去之者而言，茍具備前開要件，即
    得謂有即受確認判決之法律上利益。原告主張被告等人就系
    爭祭祀公業之派下權是否為原告單獨所有，有所爭執，業經
    提出異議書1紙為證，而上開爭執會使原告就該派下權之行
    使之私法上之地位有受侵害之危險，此危險並得以對於被告
    之確認判決除去。原告提起本件確認之訴，即有確認利益，
    合先敘明。
二、黃火傳有無將其所受讓黃鵬爵祭祀公業之黃只湖所屬房份轉
    讓予原告？上開轉讓是否有效？
（一）查本件訴外人黃火傳業已將其所受讓黃鵬爵祭祀公業之黃
      只湖所屬房份轉讓予原告乙節，業據原告提出委任書及「
      簽」各1件為證，並經證人黃圳島於本院審理時具結證稱
      ：「（是否知悉當初訴外人黃火傳生前有表示要將其所有
      祭祀公業黃只湖房份讓與原告單獨所有？）有。我們開會
      時有談到。因為黃火傳的兒子黃榮田比較有在處理祭祀公
      業的事。」、「（當時是否曾經看過簽或委任書？）黃火
      傳有說起這件事。這兩份資料我在開會後黃火傳有拿給我
      看過，是他的字沒有錯。我看到時已經寫好了。」、「（
      請問那兩份資料，黃火傳寫的時候你是否有看到？）他寫
      時我沒有看到，是他寫完事後才拿給我看。黃火傳沒有說
      何時要給原告。我那時作常務監事黃火傳當監事是80幾年
      的事。」等語；證人王昭娥具結證稱：「（是否知悉當初
      訴外人黃火傳生前有表示要將其所有祭祀公業黃只湖房份
      讓與原告單獨所有？）我知道。當時我先生作祭祀公業的
      常務監事，跟黃火傳常在一起開會，聽他說黃只湖這一房
      要給原告，我先生開會時我都有去。都有聽他們在說，也
      有寫出來。」、「（當時詳細的情形為何？知道為何黃火
      傳處理房份的原因嗎？）黃火傳說要給原告。黃火傳當時
      說原告比較有在處理祭祀公業的事。」等語，足見原告所
      提出之委任書及「簽」各1件，確為黃火傳親筆書寫，且
      黃火傳亦有將其所有之黃鵬爵祭祀公業之黃只湖所屬房份
      轉讓予原告之真意。
（二）又綜觀黃火傳所書立之委任書及「簽」，其內容分別為「
      茲為立委任書人黃火傳本人承業黃鵬爵公派下黃天林及黃
      彩和及黃只湖等應得之持分額全部產業及產權職掌事務處
      理及現任監事職責委派本人之長子黃榮田全權與會出席處
      理，於即日起八十八年九月一日嗣後有關事務代表執行，
      即此之委任書為據。委任人：黃火傳、受委任人：黃榮田
      」、「主旨：黃鵬爵祭祀公業黃只湖派下黃火傳承屬人產
      權移轉受權人黃榮田登錄報備由。一、依本人黃火傳親筆
      製作讓渡證明書在卷可稽。二、依讓渡人年紀九旬有餘於
      養老之秋卸任本產業權之掌理運作，由吾長子黃榮田承屬
      黃口湖派下權產業之登錄及權益運作，並面告理監事會確
      認。三、依情理法民法產業編之母法及參照章程。中華民
      國八十九年二月二十一日讓渡人黃火傳親筆」等語，有上
      開書證在卷可參，再參酌證人黃圳島、王昭娥均證稱因原
      告較有處理祭祀公業之事，故黃火傳將系爭祭祀公業派下
      權讓與原告等語，足見黃火傳係先於88年9月1日委託原告
      代為處理祭祀公業法人台中市黃鵬爵之事務，進而於89年
      2 月21日將其名下黃只湖房份派下權讓與原告，是黃火傳
      確有委託原告代為處理祭祀公業事務之意，嗣並將其所屬
      之黃鵬爵祭祀公業之黃只湖所屬房份轉讓予原告，應堪認
      定。雖被告辯稱：該「簽」形式上僅由黃火傳簽名，其內
      容中所記載為「黃口湖派下權產業」，並非「黃只湖房份
      」，且依全文內容觀之，該「簽」並非原告所稱之讓渡協
      議書，此觀諸其內容中尚記載「…依本人黃火傳親筆製作
      讓渡證明書在卷可稽…」等語自明，足見該「簽」應係書
      立用來向黃鵬爵祭祀公業登錄報備之用及將上開產業權授
      予原告管理運作而已，並無將上開產業權讓渡（所有權）
      予原告之意，而認「簽」不得作為黃火傳有將其所有之黃
      鵬爵祭祀公業之黃只湖所屬房份轉讓予原告之證明。然按
      解釋意思表示，應探求當事人之真意，不得拘泥於所用之
      辭句，為民法第98條所明定。又解釋契約，應斟酌立約當
      時之情形，及一切證據資料以為斷定之標準，庶不失契約
      之真意（最高法院86年度台上字第2756號判決參照）。查
      上開「簽」之主旨已明示「黃鵬爵祭祀公業黃只湖派下黃
      火傳承屬人產權移轉受權人黃榮田登錄報備由。」，足見
      本件黃火傳所讓與者乃黃鵬爵祭祀公業之黃只湖之派下權
      ，其內容雖記載為「黃口湖派下權」，顯係黃火傳當時筆
      誤所致，自不影響其讓與派下權之真意。又黃火傳於該「
      簽」之署名乃「讓渡人黃火傳」，與委任書之署名「委任
      人黃火傳」截然不同，足見其嗣後確有將派下權讓與原告
      之意，而非僅係委託原告管理運作該派下事務。又派下權
      之讓與並非要式行為，本無須以書面為之，則縱黃火傳當
      時未另行製作讓渡證明書，或讓渡證明書業已滅失，亦不
      影響上開讓渡派下權行為之效力。被告又辯稱：上開委任
      書中所載之持份為「黃鵬爵公派下黃天林及黃彩和及黃只
      湖等應得之持份額全部產業及產權…」與原告所主張為「
      黃只湖房份」不同等語，然上開委任書僅係黃火傳先於88
      年9月1日委託原告代為處理祭祀公業法人台中市黃鵬爵之
      事務，與嗣後黃火傳所為之派下權讓與行為有別，已如前
      述，況該委任書既已表明「黃鵬爵公派下黃天林及黃彩和
      及黃只湖等應得之持份額全部產業及產權…」，足見黃火
      傳確有委託原告代為處理祭祀公業法人台中市黃鵬爵之事
      務，是被告上開所辯，亦無理由。
（三）被告又辯稱：因祭祀公業性質使然，派下員就其派下權（
      房份）不得讓與派下員以外之他人，否則其讓與無效。本
      件原告黃榮田於訴外人黃火傳93年9月4日過世前（即繼承
      事實未發生前）尚非祭祀公業法人台中市黃鵬爵之派下員
      ，亦即仍屬「…派下以外之其他人…」，故縱設訴外人黃
      火傳果於89年2月21日親筆書寫讓渡書將其所有之黃鵬爵
      祭祀公業之黃只湖所屬房份轉讓予原告，其讓渡（轉讓）
      亦屬無效等語。然按祭祀公業係以祭祀祖先為目的而設立
      ，各派下對祭祀公業之派下權，並非顯在的應有部分，僅
      為潛在的股份而已，各派下不能對公業請求財產之分割，
      亦不能主張其應有部分及將派下權處分，但得將之讓與於
      同一公業內之派下，習慣上稱之為「歸就」或「歸管」。
      祭祀公業派下間，由一派下將其股份買賣讓與其他派下，
      以使一派下脫離，並使其他派下行使該股份應有之收益權
      者，因其對於祭祀人之祭祀並無影響，於公業之目的及性
      質亦無所違背，自屬有效，且其讓與無須登記，即生效力
      （最高法院77年度台上字第1907號判決參照）。又依台灣
      民事習慣調查報告之記載，最初祭祀公業之派下權係絕對
      不得處分，惟在後代因公業以祭祀為目的之根本性質逐漸
      沖淡，而公業財產之收益（即私益）逐漸受重視，故於同
      一公業派下間可轉讓（即所謂歸就），因此原為潛在且不
      確定之派下權，逐漸變成顯在確定之派下權，而可以轉讓
      於同一公業之派下，其轉讓亦無須全體派下之同意（最高
      法院85年度台上字第1437號判決參照）。再按祭祀公業係
      為祭祀祖先之目的而設立，其財產為全體派下之公同共有
      。祭祀公業之派下權固不得讓與派下以外之第三人，以防
      患祭祀公業派下權為外姓子孫取得，而使祭祀祖先之行為
      中斷，違背設立之意旨。惟祭祀公業之派下，將其派下權
      讓與同公業之其他派下既為習慣上所許，且無須經過派下
      全體同意。則公業派下員將其派下權先行讓與將來得繼承
      派下之子孫，而喪失其派下權，並未違背祭祀祖先及公業
      派下間得互相讓與之習慣，自無不許之理（最高法院92
      年度台上字第2485號判決參照）。查本件原告為黃火傳之
      男系子孫，本得繼承其派下權，則黃火傳將其派下權先行
      讓與將來得繼承派下之子孫，而喪失其派下權，自難認有
      何違反祭祀公業之目的性質，其讓與之行為自非無效。
三、原告主張單獨所有原黃火傳名下之黃鵬爵祭祀公業之黃只湖
    房份並行使派下權，有無理由？
    查黃火傳業已將其所屬之黃鵬爵祭祀公業之黃只湖房份先行
    讓與將來得繼承派下之男系子孫即原告，而該讓與行為並不
    違反祭祀公業之目的及性質，應屬有效等情，已如前述，則
    黃火傳自讓與時起即已喪失其派下權，故黃火傳死時已無可
    資繼承之派下權。是被告主張其等為黃火傳之男系子孫，並
    得因代位繼承而取得派下權，自無理由。準此，原告主張單
    獨所有原黃火傳名下之黃鵬爵祭祀公業之黃只湖房份並行使
    派下權，尚非無據。
四、綜上所述，系爭黃鵬爵祭祀公業之黃只湖所屬房份，既業經
    黃火傳讓與原告，從而，原告訴請確認其就黃火傳名下之黃
    鵬爵祭祀公業之黃只湖所屬房份單獨所有、行使派下權，為
    有理由，應予准許。
五、本件事證已臻明確，兩造其餘攻擊防禦方法，核與判決結果
    不生影響，爰不逐一論述。
伍、訴訟費用負擔之依據：民事訴訟法第78條、第85條第1項前
    段。
中    華    民    國   100    年    4     月    26    日
                  民事第二庭    法  官    黃炫中
正本係照原本作成。
如對本判決上訴，須於判決送達後20日內向本院提出上訴狀（須
附繕本）。如委任律師提起上訴者，應一併繳納上訴審裁判費。
中    華    民    國   100    年    4     月    26    日
                                書記官